【裁判字號】    99,上訴,901
【裁判日期】    990315
【裁判案由】    違反商業會計法等
【裁判全文】
臺灣高等法院刑事判決                 99年度上訴字第901號
上  訴  人
即  被  告   甲○○原名文正.
上列上訴人因違反商業會計法等案件，不服臺灣桃園地方法院98
年度訴字第760 號中華民國99年1 月26日第一審判決（起訴案號
：臺灣桃園地方法院檢察署97年度偵字第23612 號），提起上訴
，本院判決如下：
    主  文
上訴駁回。
    理  由
一、按提起第二審之上訴，其上訴書狀應敘述具體理由，為第二
    審上訴必備之程式。此觀民國96年7 月4 日修正公布刑事訴
    訟法第361 條第2 項之規定甚明。倘上訴理由之敘述未合乎
    具體之要求者，其上訴即屬同法第362 條前段所定「上訴不
    合法律上之程式」，第二審法院應依同法第367 條前段之規
    定，以判決駁回之。至其理由之具體與否，屬第二審法院審
    查範圍，不在第一審法院命補正之列，上訴書狀如已敘述理
    由，無論其具體與否，即無待其補提理由書或命補正之問題
    。此與上訴書狀全未敘述上訴理由者，第一審法院依刑事訴
    訟法第361 條第3 項之規定，應定期間先命補正之情形，尚
    屬有別。又第二審上訴之目的，既在於請求撤銷、變更原判
    決，則所謂「具體理由」，自應就原判決如何足以撤銷、如
    何應予變更之「事實上」或「法律上」之具體根據，本於確
    實之訴訟資料暨原因事實之所出，逐一敘述、記載，必已具
    體指出原判決事實認定之所憑有如何之錯誤（如原判決所採
    之證據如何不具證據能力，所為證明力之判斷如何違背經驗
    、論理法則等），法律之適用（尤其實體法）有如何之違誤
    ，形式上已足以動搖原判決使之成為不當或違法而得改判之
    事由；必要時並應提出有利於己之事證，期使第二審法院採
    納，俾為有利於上訴人之認定，始屬合法。上訴理由之敘述
    ，應先合乎具體之要求，始有所敘述可取與否之實體審理與
    判斷之問題。是上訴人之上訴書狀雖敘述上訴理由，但僅泛
    言原判決認定事實錯誤、違背法令、量刑失之過重或輕縱等
    情詞，而未依上揭意旨指出具體事由，或形式上雖已指出具
    體事由，然該等事由縱使屬實，亦不足以認為原判決有何不
    當或違法，或其所陳之事由，與訴訟資料所載不相適合，或
    所指摘原判決之「不當」或「違法」根本不存在者，均應認
    其實質上並未符合具體之要件，庶符節制濫行上訴之立法意
    旨。又上訴之「理由」應於理由書中敘述，不得引用或檢附
    其他文書替代，方能認為合法。
二、經查，原判決認定檢察官於98年3 月9 日起訴上訴人即被告
    甲○○違反商業會計法等案件之犯行，原審並無管轄權，因
    而諭知管轄錯誤，並諭知將本件移轉於臺灣板橋地方法院審
    理，係以「被告於起訴時之住、居所地及犯罪地均非在原審
    轄區內，且被告之身體亦未遭拘束在原審轄區內，有臺灣桃
    園地方法院檢察署桃檢玲蘭97偵緝487 字第16940 號函上之
    原審收狀戳章，被告所擔任負責人之八石公司營利事業登記
    資料查詢、財政部臺北市國稅局函文及原審辦理刑事案件電
    話紀錄查詢表、被告戶籍謄本、被告之個人基本資料查詢結
    果、臺灣高等法院被告前案紀錄表在卷可稽。」等情，為其
    論據，足見原判決已詳敘其憑以認定之證據及理由，並無違
    背證據、經驗及論理法則。再原判決依其確認之事實而為法
    律之適用，亦無違誤。被告不服原審之判決，提起上訴，其
    上訴理由略稱：被告之住、居所地及犯罪地均非在桃園，故
    原審無管轄權，然原審仍多次開庭審理，並已調查相關證據
    後，竟諭知移轉管轄，因本件被告係遭誣告，為避免浪費司
    法資源，懇請鈞院撤銷起訴云云。惟按「訴訟程序不因法院
    無管轄權而失效力」，刑事訴訟法第12條定有明文；次按「
    案件由犯罪地或被告之住所、居所或所在地之法院管轄」；
    「無管轄權之案件應諭知管轄錯誤之判決，並同時諭知移送
    於管轄法院」；「管轄錯誤之判決，得不經言詞辯論為之」
    ，刑事訴訟法第5 條第1 項、第304 條、第307 條分別定有
    明文。又被告之住所、居所或所在地，係以起訴時為標準，
    此有最高法院48年度臺上字第837 號判決意旨足資參照。故
    原審無管轄權，縱經多次審理，依法仍不得為有罪與否之實
    體判決。又訴訟繫屬後，亦不因檢察官係誤向無管轄權法院
    起訴而失效力。從而，原審所為管轄錯誤並移送臺灣板橋地
    方法院之判決，並無不當，是被告提起本件上訴，顯非針對
    本件原判決有何採證、認事或用法等足以影響原判決本旨之
    不當或違法，而為具體指摘。則被告上訴意旨請求本院撤銷
    起訴云云，即屬無據。依上說明，其上訴為不合法律上之程
    式，應予駁回，並不經言詞辯論為之。
三、據上論斷，應依刑事訴訟法第367 條前段、第372 條，判決
    如主文。
中    華    民    國    99    年    3     月    15    日
                  刑事第二十庭審判長法  官  楊貴雄
                                    法  官  林銓正
                                    法  官  許必奇
以上正本證明與原本無異。
如不服本判決，應於收受送達後10日內向本院提出上訴書狀，其
未敘述上訴之理由者並得於提起上訴後10日內向本院補提理由書
（均須按他造當事人之人數附繕本）「切勿逕送上級法院」。
                                    書記官  高郁婷
中    華    民    國    99    年    3    月    17    日

司法院資訊處製作；財團法人民間司法改革基金會備份。
